【裁判字號】    98,上訴,3304
【裁判日期】    980903
【裁判案由】    偽造文書等
【裁判全文】
臺灣高等法院刑事判決                98年度上訴字第3304號
上  訴  人
即  被  告  甲○○
上列上訴人即被告因偽造文書等案件，不服臺灣桃園地方法院98
年度審訴字第1316號，中華民國98年7 月17日第一審判決（起訴
案號：臺灣桃園地方法院檢察署98年度偵字第9824號），提起上
訴，本院判決如下：
    主  文
上訴駁回。
    理  由
一、按依刑事訴訟法第350 條、第361 條、第362 條、第367 條
    規定，不服地方法院之第一審判決而上訴者，須提出上訴書
    狀，並應敘述具體理由，為上訴必備之程式；其所提出之書
    狀未敘述上訴理由，或僅曾以言詞陳述上訴理由者，均應於
    上訴期間屆滿後20日內補提理由書於第一審法院。第一審法
    院經形式審查，認逾期未補提上訴理由者，應定期間先命補
    正；逾期未補正者，為上訴不合法律上之程式，應以裁定駁
    回。倘已提出上訴理由，但所提非屬具體理由者，則由第二
    審法院以上訴不合法律上之程式，判決駁回。而所謂具體理
    由，必係依據卷內既有訴訟資料或提出新事證，指摘或表明
    第一審判決有何採證認事、用法或量刑等足以影響判決本旨
    之不當或違法，而構成應予撤銷之具體事由，始克當之（例
    如：依憑證據法則具體指出所採證據何以不具證據能力，或
    依憑卷證資料，明確指出所為證據證明力之判斷如何違背經
    驗、論理法則）；倘僅泛言原判決認定事實錯誤、違背法令
    、量刑失之過重或輕縱，而未依上揭意旨指出具體事由，或
    形式上雖已指出具體事由，然該事由縱使屬實，亦不足以認
    為原判決有何不當或違法者（例如：對不具有調查必要性之
    證據，法院未依聲請調查亦未說明理由，或援用證據不當，
    但除去該證據仍應為同一事實之認定），皆難謂係具體理由
    ，俾與第二審上訴制度旨在請求第二審法院撤銷、變更第一
    審不當或違法之判決，以實現個案救濟之立法目的相契合，
    並節制濫行上訴（最高法院97年度台上字第892 號判決意旨
    參照）。
二、本件原審判決認定之事實略以：被告甲○○因見報上刊登有
    徵人廣告，即撥打電話與真實姓名年籍不詳之成年男子連絡
    ，該名不詳年籍男子告知甲○○工作內容為持偽造之證件，
    至金融機構辦理開戶，甲○○因缺錢花用，竟應允加入並提
    供照片以辦理開戶，甲○○即與該男共同基於偽造印文、行
    使偽造特種文書、行使偽造私文書之犯意聯絡，於97年7 月
    23日前某日，在臺中市某處，由甲○○將自己之相片光碟交
    付予該男子後，該男在不詳地點以不詳方式將甲○○照片影
    像檔覆印在名義「池銘根」國民身分證及全民健康保險卡上
    ，又偽刻「池銘根」之印章1 枚，完成後由該男子並於同年
    月間某日，在臺中市某處交付予甲○○，甲○○即持上開偽
    造證件，於97年7 月23日，向板信商業銀行（下稱板信銀行
    ）龍岡分行申請開立帳戶，冒充為「池銘根」本人，接續在
    如附表1 所示之「板信商業銀行存摺存款開戶申請書」、「
    開戶作業檢核暨追蹤確認表」、「印鑑卡」等私文書上，偽
    填「池銘根」之個人資料，並於各該文書偽造「池銘根」簽
    名，並蓋用「池銘根」印文後，再交予不知情之銀行行員辦
    理開戶手續，使銀行行員信以為甲○○為池銘根本人，而核
    發帳號00000000000000號帳戶之存摺、提款卡予甲○○，足
    生損害於池銘根及該分行對於帳戶管理之正確性。甲○○又
    可預見將所申請之銀行帳戶存摺、提款卡、密碼等物品、資
    料交付他人使用，將可能因此遭不法份子利用作為詐騙他人
    匯款款項之用，竟仍在不違反其本意之情況下，基於幫助他
    人實施詐欺取財之犯意，於同日在板信銀行龍岡分行，將其
    前揭所申請之銀行帳戶存摺、提款卡、密碼交付予該男子，
    該男取得帳戶後，遂與其詐欺集團成員，共同基於意圖為自
    己不法所有之犯意聯絡，由該詐騙集團成員於97年8 月20日
    晚間8 時許，假冒檢察官之名義打電話予乙○○○，詐稱其
    健保卡遺失後，遭人冒領身分證並持該身分證借款新台幣（
    下同）數百萬元，若不返還即須坐牢，致使乙○○○陷於錯
    誤，便於同月29日下午2 時許，匯款20萬元至前開帳戶中，
    嗣因乙○○○發覺有異，始知受騙等語。
三、被告不服原審判決，提起上訴，其於98年8 月5 日提出之「
    刑事上訴狀」所敘述之上訴理由略以：被告於警詢筆錄、地
    檢、地院，均誠實告知案情，且配合一切調查，以利審判順
    利。被告茲因家中父親中風無法自理，目前居住在安養中心
    ，開銷龐大，且母親目前背脊開刀，行動極為不便，被告本
    身因照顧家人，且無其他經濟來源，只能接臨時工及粗工維
    持家計，如被告需入獄服刑，家中狀況實在堪慮，懇請法官
    給予被告及家庭一次改過機會，被告會真的知錯了，為了被
    告父母絕不會再犯，工作，照顧父母，懇請法官庭上准予從
    輕量刑，改以罰金或其他刑罰云云。
四、查原判決已於理由內說明：上開事實，迭據被告甲○○於偵
    查及原審審理中均坦承不諱，核與被害人池銘根所述相符，
    並有板信商業銀行存摺存款開戶申請書、開戶作業檢核暨追
    蹤確認表、偽造之池銘根國民身分證、健保卡影本、印鑑卡
    、內政部警政署刑事警察局98年3 月11日刑紋字第09800303
    91號鑑驗書在卷可參；另被害人乙○○○因詐欺集團成員施
    用詐術至陷於錯誤，而匯款至上開帳戶等情，業據證人簡合
    美證述明確，被告犯行堪以認定。核其行使偽造國民身分證
    所為，係犯刑法第216 條、第212 條之行使偽造特種文書罪
    與戶籍法第75條第2 項、第1 項之行使偽造國民身分證罪。
    惟按戶籍法第75條係針對國民身份證之偽造變造犯行予以明
    文規定，相較於刑法第212條係針對所有一般特種文書之偽
    造、變造犯行為之處罰規定，戶籍法之規定應屬於特別規定
    且較刑法第212條之處罰為重，依特別法優於普通法及從重
    處斷之原則，應論處戶籍法第75條第2項之行使偽造國民身
    分證罪，其偽造特種文書國民身分證之低度行為應為行使之
    高度行為所吸收，不另論罪。又其偽造健保卡所為，則係犯
    刑法第216條、第212條之行使變造特種文書罪，其偽造健保
    卡後復持以行使，其偽造特種文書之低度行為應為行使之高
    度行為所吸收，不另論罪。再其冒用「池銘根」名義，在「
    板信商業銀行存摺存款開戶申請書」、「開戶作業檢核暨追
    蹤確認表」、「印鑑卡」上接續偽造「池銘根」署名及印文
    並據以行使所為，係犯刑法第216條、第210條之行使偽造私
    文書罪，其偽造印章、印文及署名為偽造私文書之部分行為
    ，又偽造私文書之低度行為為行使之高度行為所吸收，均不
    另論罪。查其先後以接續之實質上一行為而觸犯行使偽造國
    民身分證、行使變造特種文書、行使偽造私文書之3罪間，
    係一行為而觸犯數罪名，為想像競合犯，應依刑法第55 條
    規定從一重之行使偽造私文書罪處斷。公訴人雖未就違反戶
    籍法之犯行起訴，惟與起訴之行使偽造國民身分證之犯行有
    想像競合之裁判上一罪關係，為起訴效力所及，法院自應予
    以審究。其就上開犯行，與姓名年籍不詳之成年男子間，具
    有犯意聯絡及行為分擔，為共同正犯。另其提供上開帳戶供
    人使用之行為，致被害人乙○○○因詐欺集團施用詐術而陷
    於錯誤，匯款至上開帳戶，係犯刑法第30條第1項前段、第
    339條第1項幫助詐欺取財既遂罪。其所犯上開行使偽造私文
    書罪及幫助詐欺取財罪間，犯意各別，罪名有異，應予分論
    併罰。原審並詳細審酌被告之前科、素行，及其犯罪之動機
    、方法、對被害人所生之危害，及其犯後坦承犯行等一切情
    狀，分別就共同行使偽造文書部分量處有期徒刑八月，另就
    幫助意圖為自己不法之所有，以詐術使人將本人之物交付部
    分量處有期徒刑四月，並定應執行之刑為有期徒刑九月。至
    偽造「池銘根」簽名共4枚、印文共8枚，不問屬於犯人與否
    ，亦依刑法第219條之規定，宣告沒收之。經核原審認事用
    法，並無違背論理或經驗法則，且所為之量刑均在適法範圍
    內行使裁量權，核無量刑違法或不當之情形。被告上訴意旨
    ，僅空言泛稱家中不幸遭遇云云，尚不足以影響原審判決量
    刑刑度之本旨。且查上訴意旨就原審判決認定事實、適用法
    律及量刑等事項，有何不當或違法之處，均並未具體之指摘
    ，自非屬上訴第二審之具體理由，其上訴自不合法律上之程
    式，爰不經言詞辯論予以駁回。
五、據上論斷，應依刑事訴訟法第367 條前段、第372 條，判決
    如主文。
中    華    民    國    98    年    9     月    3    日
                  刑事第九庭審判長法  官  陳貽男
                                  法  官  何信慶
                                  法  官  周盈文
以上正本證明與原本無異。
如不服本判決，應於收受送達後10日內向本院提出上訴書狀，其
未敘述上訴之理由者並得於提起上訴後10日內向本院補提理由書
（均須按他造當事人之人數附繕本）「切勿逕送上級法院」。
                                  書記官  張郁琳
中    華    民    國    98    年    9     月    3     日
附錄：本案論罪科刑法條全文
戶籍法第75條
意圖供冒用身分使用，而偽造、變造國民身分證，足以生損害於
公眾或他人者，處五年以下有期徒刑、拘役或科或併科新臺幣五
十萬元以下罰金。
行使前項偽造、變造之國民身分證者，亦同。
將國民身分證交付他人，以供冒名使用，或冒用身分而使用他人
交付或遺失之國民身分證，足以生損害於公眾或他人者，處三年
以下有期徒刑、拘役或科或併科新臺幣三十萬元以下罰金。
中華民國刑法第212條（偽造變造證書介紹書罪）
偽造、變造護照、旅券、免許證、特許證及關於品行、能力服務
或其他相類之證書、介紹書，足以生損害於公眾或他人者，處 1
年以下有期徒刑、拘役或300元以下罰金。
中華民國刑法第210條（偽造變造私文書罪）
偽造、變造私文書，足以生損害於公眾或他人者，處 5年以下有
期徒刑。
中華民國刑法第216條（行使偽造變造或登載不實之文書罪）
行使第210條至第215條之文書者，依偽造、變造文書或登載不實
事項或使登載不實事項之規定處斷。
中華民國刑法第217條
偽造印章、印文或署押，足以生損害於公眾或他人者，處三年以
下有期徒刑。
盜用印章、印文或署押，足以生損害於公眾或他人者，亦同。
中華民國刑法第339 條
意圖為自己或第三人不法之所有，以詐術使人將本人或第三人之
物交付者，處5 年以下有期徒刑、拘役或科或併科1 千元以下罰
金。
以前項方法得財產上不法之利益或使第三人得之者，亦同。
前二項之未遂犯罰之。


司法院資訊處製作；財團法人民間司法改革基金會備份。
